【裁判字號】    97,上易,2528
【裁判日期】    971013
【裁判案由】    詐欺
【裁判全文】
臺灣高等法院刑事判決                97年度上易字第2528號
上  訴  人
即  被  告  甲○○
上列上訴人因詐欺案件，不服台灣板橋地方法院97年度易字第18
82號，中華民國97年8 月15日第一審判決（起訴案號：台灣板橋
地方法院檢察署97年度偵字第15692 號），提起上訴，本院判決
如下：
    主  文
上訴駁回。
    理  由
一、依刑事訴訟法第350條、第361條、第362條、第367條規定，
    不服地方法院之第一審判決而上訴者，須提出上訴書狀，並
    應敘明具體理由，為上訴必備之程式；其所提出之書狀未敘
    述上訴理由，或僅曾以言詞陳述上訴理由者，均應於上述期
    間屆滿後20日內補提理由書於第一審法院。第一審法院經形
    式審查，認逾期未補提上訴理由者，應定期間先命補正；逾
    期未補正者，為上訴不合法律上之程式，應以裁定駁回。倘
    已提出上訴理由，但所提非屬具體理由者，則由第二審法院
    以上訴不合法律上之程式，判決駁回。而所謂具體理由，必
    係依據卷內既有訴訟資料或提出新事證，指摘或表明第一審
    判決有何採證認事、用法或量刑等足以影響判決本旨之不當
    或違法，而構成應予撤銷之具體事由，始克當之（例如：依
    憑證據法則具體指出所採證據何以不具證據能力，或依憑卷
    證資料，明確指出所為證據證明力之判斷如何違背經驗、論
    理法則）；倘僅泛言原判決認定事實錯誤、違背法令、量刑
    失之過重過輕微，而未依上揭意旨指出具體事由，或形式上
    雖已指出具體事由，然該事由縱使屬實，亦不足以認為原判
    決有何不當或違法者（例如：對不具有調查必要性之證據，
    法院未依聲請調查亦未說明理由，或援用證據不當，但除去
    該證據仍應為同一事實之認定），皆難謂係具體理由，俾與
    第二審上訴制度旨在請求第二審法院撤銷、變更第一審不當
    或違法之判決，以實現個案救濟之立法目的相契合，並節制
    濫行上訴（最高法院97年度臺上字第 892號判決參照）。又
    第二審法院認為上訴書狀未敘述理由，依刑事訴訟法第 367
    條但書規定，始應定期間命其補正。如認上訴書狀已敘述理
    由，但其理由非屬具體，其所為上訴，即不符上訴之法定要
    件，自得逕行判決駁回，無定期命補正問題（最高法院97年
    度臺上字第3599號判決參照）。
二、本件原判決認定：上訴人甲○○基於與綽號「阿義」之真實
    姓名年籍不詳之成年男子意圖為自己不法所有之犯意聯絡，
    提供其於97年5月16日下午2時許，以其名義向彰化商業銀行
    南勢角分行所申請開設之存款帳號00000000000000000 號活
    期儲蓄存款帳戶，供「阿義」或其轉手之詐欺集團作為犯罪
    取財收受款項之工具，且擔任前往金融機構領取詐騙贓款工
    作（俗稱「車手」），而參與該集團之運作。嗣該「阿義」
    或其轉手之詐欺集團成員於97年5月21日上午8時30分許，在
    不詳地點撥打電話予乙○○，佯稱其金融機構帳戶遭凍結，
    須依指示轉帳等語，致乙○○信以為真而陷於錯誤，分別於
    同日上午11時許、下午1 時許，在台北富邦銀行安和分行、
    彰化商業銀行復興分行，依前開詐欺集團指示各匯款新臺幣
    （下同）1,563,429元、700,000元至上開甲○○彰化商業銀
    行帳戶，復由甲○○於同日下午1 時許，前往臺北縣永和市
    ○○路○段69號彰化商業銀行永和分行，將上開1,560,000元
    提領一空之犯行，因而論處上訴人以幫助犯詐欺取財罪刑，
    處有期徒刑年。已詳敘其憑以認定上訴人提供銀行帳戶資
    料予不詳姓名綽號「阿義」男子使用，並參與擔任提款之車
    手工作，可認其具有詐欺取財之故意等論據綦詳。上訴人不
    服原審判決，提起上訴。上訴理由僅泛稱：確實不知「阿義
    」真實姓名、其僅係應徵工作，事前不知是詐騙集團，係阿
    義謊稱公司薪資必須匯入員工帳戶，才開設該帳戶供對方使
    用，匯入該帳戶之一百多萬元，事前「阿義」並未告知，係
    「阿義」突然通知伊前去提領公司貨款，伊本認真工作態度
    才前去提領，並非知情詐騙內容，而蓄意提領，且「阿義」
    也陪同提領。伊並無幫助「阿義」之犯罪動作，更無意圖私
    利，造成被害人損害，確實係因需要工作上班承擔家中生活
    ，犯後才知深受其害，並非態度不佳、惡性非輕等語。稽此
    上訴理由之敘述，僅係對原判決已詳予說明論斷之事項，徒
    憑自己之說詞，再事爭執，並未依據既存卷證資料，具體指
    出或表明原判決之採證、認事或用法有如何之不當或違法情
    形，應認其實質上未符合具體之要件。依上說明，上訴人之
    上訴為不合法律上之程式，應予駁回。並不經言詞辯論為之
據上論斷，應依刑事訴訟法第367條前段、第372條，判決如主文
。
中    華    民    國    97    年    10    月    13    日
                  刑事第十一庭  審判長法  官  張連財
                                      法  官  林明俊
                                      法  官  楊照男
以上正本證明與原本無異。
不得上訴。
                                      書記官  陳秋雄
中    華    民    國    97    年    10    月    14    日
附錄本案論罪科刑法條全文：
刑法第339條：
意圖為自己或第三人不法之所有，以詐術使人將本人或第三人之
物交付者，處5年以下有期徒刑、拘役或科或併科1,000元以下罰
金。
以前項方法得財產上不法之利益或使第三人得之者，亦同。
前二項之未遂犯罰之。


司法院資訊處製作；財團法人民間司法改革基金會備份。
